【裁判字號】    89,訴,184
【裁判日期】    891219
【裁判案由】    違反槍砲彈藥刀械管制條例
【裁判全文】
臺灣宜蘭地方法院刑事判決                          八十九年度訴字第一八四號
    公  訴  人  臺灣宜蘭地方法院檢察署檢察官
    被      告  甲○○
右列被告因違反槍砲彈藥刀械管制條例案件，經檢察官提起公訴（八十九年度偵字第
一六三三號），本院判決如左：
    主  文
甲○○未經許可，寄藏手槍，累犯，處有期徒刑陸年，併科罰金新臺幣拾萬元，罰金
如易服勞役，以銀元佰元即新臺幣玖佰元折算壹日。
扣案制式左輪手槍壹枝（槍枝管制編號0000000000）、子彈顆均沒收。
    事  實
一、甲○○前於民國八十五年五月間，因恐嚇案件，經本院判決有期徒刑三月確定，
    於八十五年九月十日易科罰金執行完畢。詎猶不知悔改，復於八十八年五月間，
    未經主管機關許可，即在其位於宜蘭縣宜蘭市○○路一二五之三十九號二樓住處
    內，同意友人林鴻圖（已死亡）將所持有，具殺傷力之制式左輪手槍一枝、子彈
    五顆寄藏在其上址住處內通往三樓樓梯下方地板內，由其代為保管。嗣於八十九
    年六月十三日十六時許，為警接獲線報循線在其住處查獲，並扣得上開制式左輪
    手槍一枝、子彈五顆（其中二顆因送鑑試射而滅失）。
二、案經宜蘭縣警察局移送臺灣宜蘭地方法院檢察署檢察官偵查起訴。
    理  由
一、訊據被告甲○○固坦承為警在其住處查獲之右揭制式左輪手槍一枝及子彈五顆係
    其友人案外人林鴻圖於八十八年五月間所置放等情，核與卷附宜蘭縣警察局八十
    九年六月十七日宜警刑字第五一八二號函及所附搜索扣押證明筆錄一份相符一致
    ，惟矢口否認有何受寄藏放槍械之犯行，辯稱：當時係林鴻圖自行由其腰際取出
    該件用塑膠袋包裹之物，並將之暫時放置在樓梯下方地板內，隨後即予取走。其
    並未見到林鴻圖放置何物，自始至終亦不知該物品係屬手槍及子彈等語。然查：
  (一)本件查獲之槍彈，經送內政部警政署刑事警察局鑑定結果，認該槍枝係巴西ＴＡ
    ＵＲＵＳ廠製口徑零點三八吋之制式轉輪手槍，槍號已遭磨滅，經依電解腐蝕法
    仍無法重現，槍管內具五條右旋來復線，機械性能良好，可擊發子彈，認具殺傷
    力。子彈五顆（試射二顆）認均係制式口徑零點三八吋轉輪槍子彈，認具殺傷力
    等情，有該局八十九年六月十七日刑鑑字第七五四八三號鑑驗通知書一紙附卷可
    稽。
  (二)右揭事實，已據被告甲○○於警訊中自承：「林鴻圖進入屋內後，即從身上腰際
    取出該把手槍後，走至往三樓之樓梯下面，用地板覆蓋‧‧‧。」（見偵卷第五
    頁、第六頁）等語綦詳。且自被告住處僅有三、四坪大小之空間結構觀之，林鴻
    圖在被告住處內之任何舉動，被告並無任何視線上之死角而得予之詳細察見。況
    可得插在腰際隨身攜帶行動之物體種類本即甚簡，被告既已見聞林鴻圖取出物品
    之細節，亦同意林鴻圖暫放該物於其住處，是衡情難謂其對林鴻圖所寄藏之物毫
    不知情之理。再者，林鴻圖於八十八年十一月十五日死亡前，被告已曾見面二、
    三次，足見被告並非無法與林鴻圖取得聯繫，詢問究係寄放何物，且該批槍彈自
    林鴻圖寄放後，至為警查獲間已逾一年有餘，被告亦無自行取出察看之限制或困
    難，綜上均徵被告空言辯稱毫不知情，要與事理嚴重悖離，顯屬犯後狡言圖卸之
    語，洵無可採。其主觀上確於有同意受寄之意欲，客觀上復有代管林鴻圖所持有
    之上開制式左輪手槍一枝、子彈五顆之行為，應堪認定。本件事證已臻明確，被
    告犯行堪予認定。
二、按寄藏與持有，均係將物置於自己實力支配之下，僅寄藏必先有他人之持有行為
    ，而後始為之受寄代藏而已，故寄藏之受人委託代為保管，其保管之本身，亦屬
    持有，是槍砲彈藥刀械管制條例第七條第四項、第十一條第三項雖將「持有」與
    「寄藏」為分別之處罰規定，則單純之「持有」，固不包括「寄藏」，但「寄藏
    」之受人委託代為保管，其保管之本身所為之「持有」，既係「寄藏」之當然結
    果，法律上自宜僅就「寄藏」行為為包括之評價，不應另就「持有」予以論罪。
    申言之，槍砲彈藥刀械管制條例上規定之「持有」與「寄藏」二種行為，固均為
    將物品置於自己實力支配之下。然前者乃指為自己管領之目的，將物品移入自己
    實力支配之下；後者則係以為他人管領之目的，將物品移入自己實力支配之下之
    意，其態樣、要件並不儘相同。最高法院七十四年度臺上字第三四００號判例及
    八十二年度臺上字第一二九三號判決可資參酌。是核被告未經主管機關許可，即
    受友人之託而同意受寄代藏右揭制式左輪手槍一枝、子彈五顆，所為係犯槍砲彈
    藥刀械管制條例第七條第四項之未經許可寄藏手槍罪，及第十二條第四項之未經
    許可寄藏子彈罪。其以一寄藏行為同時觸犯上開二罪名，為想像競合犯，應從一
    重之未經許可寄藏手槍罪處斷。又被告甲○○前於民國八十五年五月間，因恐嚇
    案件，經本院判決有期徒刑三月確定，於八十五年九月十日易科罰金執行完畢之
    事實，業據被告自承在卷，且有臺灣高等法院檢察署刑案紀錄簡覆表在卷可參，
    茲於執行完畢五年內再犯本件有期徒刑以上之本罪，應依刑法第四十七條累犯之
    規定，加重其刑。審酌被告於現今槍枝氾濫之際，猶受託寄藏殺傷力較改造槍械
    強大之制式左輪手槍、子彈，嚴重危害社會善良風氣及治安防衛體系，惡性非淺
    ，惟念其未持置於其實力支配下之槍械涉案，犯後態度亦稱良好等一切情狀，爰
    酌情量處如主文所示之刑，並就所處罰金部分併諭知易服勞役折算之標準，以示
    懲儆。扣案之制式左輪手槍一枝、子彈三顆（原扣案五顆，經送鑑試射二顆滅失
    ，剩餘彈殼二顆因非屬違禁物，爰就彈殼二顆不予宣告沒收），均係違禁物，應
    依刑法第三十八條第一項第一款併予宣告沒收之。
三、次按，保安處分係對受處分人將來之危險性所為拘束其身體、自由等之處置，以
    達教化與治療之目的，為刑罰之補充制度。本諸法治國家保障人權之原理及刑法
    之保護作用，其法律規定之內容，應受比例原則之規範，使保安處分之宣告，與
    行為人所為行為之嚴重性、行為人所表現之危險性，及對於行為人未來行為之期
    待性相當。查修正後之槍砲彈藥刀械管制條例第十九條第一項規定：「犯第七條
    、第八條、第十條、第十一條、第十二條第一項至第三項、第十三條第一項至第
    三項之罪，經判處有期徒刑者，應於刑之執行完畢或赦免後，令入勞動場所，強
    制工作，其期間為三年。」此項規定不問對行為人有無預防矯治其社會危險性之
    必要，一律宣付強制工作三年，限制其中不具社會危險性之受處分人之身體、自
    由部分，其所採措施與所欲達成預防矯治之目的及所需程度，不合憲法第二十三
    條所定之比例原則。犯上開條例第十九條第一項所定之罪，不問對行為人有無預
    防矯治其社會危險性之必要，一律宣付強制工作三年之部分，業經司法院大法官
    會議釋字第四七一號解釋認為自公布之日起不予適用。犯該條例第十九條第一項
    所列舉之罪，依個案情節符合比例原則部分，固應適用該條例宣告保安處分；至
    不符合部分而應宣告保安處分者，則仍由法院斟酌刑法第九十條第一項規定之要
    件，依職權為之，於此，自無刑法第二條第二項之適用，亦即仍有從新從輕原則
    之適用。則審酌被告應否令入勞動處所強制工作，自應由被告行為之嚴重性、所
    表現之危險性及對其未來行為之期待性等層面觀之。從而，經本院審理結果，認
    被告所犯者雖係槍砲彈藥刀械管制條例第七條第四項之罪，本應依同條例第十九
    條第一項規定，令入勞動場所強制工作三年，惟審酌被告係單純受寄代為保管友
    人置放其住處之右揭手槍一把、子彈五顆，尚無事實足證其有擁槍自重，持械涉
    罪等不法犯行，是本件犯罪情節尚屬輕微，所生之危險性亦非鉅大，以比例原則
    權衡後，本院認尚無併予宣告保安處分，對之為預防矯治其社會危險之必要。此
    外，復無刑法第九十條第一項所列事由存在，爰不依槍砲彈藥刀械管制條例第十
    九條第一項之規定，併予宣告強制工作，特此敘明。
據上論結，應依刑事訴訟法第二百九十九條第一項前段，槍砲彈藥刀械管制條例第七
條第四項、第十二條第四項，刑法第十一條前段、第五十五條、第四十七條、第四十
二條第二項、第三十八條第一項第一款，罰金罰鍰提高標準條例第二條，現行法規所
定貨幣單位折算新臺幣條例第二條，判決如主文。
本案經檢察官林吉泉到庭執行職務
中      華      民      國      八十九    年    十二    月    十九    日
                                  臺灣宜蘭地方法院刑事第二庭
                                            法  官  陳  嘉  年
右正本證明與原本無異。
如不服本判決，應於判決送達後十日內向本院提出上訴狀。（應附繕本）
                                            書記官  詹  玉  惠
中      華      民      國     八十九     年    十二    月   二十一     日
附錄本案論罪科刑法條全文
槍砲彈藥刀械管制條例第七條第四項
未經許可，持有、寄藏或意圖販賣而陳列第一項所列槍砲者，處五年以上有期徒刑，
併科新臺幣一千萬元以下罰金。
槍砲彈藥刀械管制條例第十二條第四項
未經許可，持有、寄藏或意圖販賣而陳列子彈者，處五年以下有期徒刑，併科新臺幣
三百萬元以下罰金。


司法院資訊處製作；財團法人民間司法改革基金會備份。
